臺灣臺東地方法院刑事判決　　　　　　　　　　　　　九十四年度訴字第一一二號
　　公　訴　人　臺灣臺東地方法院檢察署檢察官
　　被　　　告　乙○○
右列被告因偽造文書等案件，經檢察官提起公訴（九十三年度偵字第二五○五、二五
六一號），被告於準備程序中均為有罪之陳述，本院合議庭裁定由受命法官獨任進行
簡式審判程序，判決如左：
    主  文
乙○○共同行使變造公文書，足以生損害於公眾及他人，累犯，處有期徒刑壹年陸月
；又連續意圖為自己不法之所有，而侵占遺失物，處罰金貳仟元，如易服勞役，以參
佰元折算壹日。
    事  實
一、乙○○曾因侵占案件，經臺灣高等法院以九十二年度上易字第四七四號判處有期
    徒刑五月，如易科罰金以三百元折算一日確定，並於民國九十二年六月二十四日
    易科罰金執行完畢，猶不知悔改：
（一）於九十二年九月十六日因涉嫌違反毒品危害防制條例案件，遭臺北市政府警察
      局大安分局採集尿液送臺北市立療養院（下稱市立療養院）檢驗，乙○○惟恐
      檢驗結果呈陽性反應，竟與年籍姓名不詳，綽號「阿興」之人共同基於意圖為
      自己不法所有及行使變造公文書之犯意聯絡，於同年月二十一日上午七時五十
      分許，冒充換裝天花板之工人，進入臺北市立療養院生化檢驗室內，竊取該院
      具有公務員身分之檢驗人員職務上所掌管，就尿液已檢驗完成之「受委託煙毒
      尿液檢驗登記本」（下稱檢驗登記本）公文書二紙後，即攜至位於臺北市○○
      路某家文具店彩色影印後，以立可白將檢驗登記本影本二紙（已因丟棄而滅失
      ）上各欄位中之文字塗去，因發覺與原本差異過大，因而接續同前犯意購買供
      擦拭原子筆用之橡皮擦拭去原本欄位文字，並將原來表格上就「委託單位」及
      「姓名」（以編號表示）欄位內之內容，比照原本之檢驗登記本內容填入，然
      就臺北市政府警察局大安分局委託送驗的八名煙毒檢驗結果（編號一八六至一
      九六），則全數以藍色原子筆變造填寫成陰性反應之符號，至其他分局委託檢
      驗之欄位內容，則隨意偽造數值填入後，完成變造上開檢驗登記本後，再將上
      開變造完成之檢驗登記本原本二紙放回市立療養院生化檢驗室桌上而行使之，
      足生損害於該院檢驗結果及警方追訴犯罪之正確性。
（二）又意圖為自己不法之所有之概括犯意，連續於九十二年七月間某日，在臺北市
      ○○○路與師大路口附近，拾獲劉陳配所有遭他人竊取後棄置該處之臺北市政
      府社會局專用停車位識別證一張後，將該遺失物侵占入己，又於同年十月十九
      日，在其駕駛之自用小客車內發現羅元隆遺失於車內之皮夾一只，並從皮夾內
      取出羅元隆之普通小型車汽車駕駛執照一張予以侵占入己後，再於翌日將皮夾
      返還羅元隆。迨至同年十月二十三日上午九時許，警方因執行乙○○之受通緝
      案件，經乙○○同意搜索其位於臺北市○○區○○路三段四十五之三號七樓住
      處時，當場扣得上開停車位識別證及汽車駕駛執照各一張，始查獲上情。
二、案經臺北市政府警察局、臺北市政府警察局大安分局報請臺灣臺北地方法院檢察
    署呈請臺灣高等法院檢察署檢察長令轉臺灣臺東地方法院檢察署檢察官偵查起訴
    。
    理  由
一、右揭事實，業據被告於本院審理中自白不諱，並有證人丙○○之證述，及市立療
    養院九十二年九月二十一日監視錄影帶一卷、翻拍及現場照片八張在卷可按，足
    證被告確實於前開時、地進入市立療養院竊取檢驗登記本原本二指，另有經變造
    之市立療養院檢驗登記本二紙、真實之臺北市立療養院檢驗登記本二紙、煙毒尿
    液檢驗報告及臺北市大安分局煙毒尿液委驗單各一紙附卷可稽，足證被告確實經
    大安分局採集尿液送驗，及變造大安分局送驗尿液檢驗結果之事實，此外並有證
    人劉忠誠、羅元隆之證述，及卷附臺北市刑警隊扣押物品目錄表、停車識別證影
    本、汽車駕駛執照影本各一紙、贓物認領保管單二紙可證被告侵占遺失物之事實
    ，足認被告之自白與事實相符，可以採信。本案事證明確，被告犯行洵堪認定，
    自應依法論科。
二、按刑法上之公文書係指本國公署或公務員職務上制作之文書而言（見最高法院七
    十一年台上字三０一五號判決意旨），次按公立醫療機構出具之煙毒尿液檢驗登
    記本，係屬表示公醫機構受委託行使關於鑑定之公權力行為，而依職權制作有關
    檢驗有無呈現施用毒品結果之文義之證明，其性質為刑法第二百十一條之公文書
    。再按刑法上之變造文書，祇需在原有存在之文書上，不變更其文書之本質，而
    就文書之內容有所增刪、更改，足生損害於公眾或他人，即屬當之；所稱足以生
    損害於公眾或他人，祇以有損害之虞即為已足，不以實生損害為必要，且此項損
    害，亦不以具經濟價值為限；又所謂變造文書，係指無制作權者就他人所制作之
    真正文書，加以改造而變更其內容而言，亦即不變更原有文書之本質，僅就文書
    之內容有所更改者是（最高法院八十年度台上字第四一四一號、八十三年度台上
    字第二五七二號判決意旨參照）。核被告所為，係犯刑法第三百二十條第一項普
    通竊盜罪、第二百十六條、第二百十一條之行使變造公文書罪及第三百三十七條
    之侵占遺失物罪。被告與年籍姓名不詳，綽號「阿興」之人就前開犯行，有犯意
    聯絡及行為分擔，為共同正犯。被告影印檢驗登記本二紙，並加以用立可白塗改
    ，亦屬變造公文書之行為，然與其後之以橡皮擦塗改檢驗登記本原本二紙之變造
    公文書犯行，均係基於變造公文書後以供行使之用而同時所為之數個舉動，因其
    侵害之法益同一，且數行為係在密切接近之時間實施，各行為之獨立性極為薄弱
    ，依一般社會健全觀念，在時間差距上，難以強行分開，在刑法評價上，以視為
    數個舉動之接續施行，應屬接續犯，而為包括之一罪；又變造公文書後，交回市
    立療養院，係將該變造後之文書持以行使之意，其變造之低度行為為行使之高度
    行為吸收，不另論處。又被告所犯普通竊盜罪與行使變造公文書罪間，有方法結
    果之牽連關係，應從一重之行使變造公文書罪處斷。另被告所為前後二次侵占遺
    失物犯行，時間緊接，所犯罪名相同，為連續犯，應依刑法五十六條之規定論以
    一罪。又行使變造公文書與連續侵占遺失物罪間，犯意各別，應分論併罰。被告
    有事實欄所載之科刑執行情形，有臺灣高等法院被告前案紀錄表在卷可稽，其於
    受有期徒刑之執行完畢後，五年內再犯有期徒刑以上之行使變造公文書罪，為累
    犯，應依刑法第四十七條規定加重其刑。爰審酌被告僅因為避免被發覺有施用毒
    品犯行，竟進入市立療養院竊取檢驗登記本並更改檢驗結果，嚴重影響犯罪訴追
    ，對社會危害非輕，然犯後已坦承犯行，並於審理中多次表示已知悔悟，並審被
    告因一時貪念，涉犯侵占遺失物犯行，所侵占財物價值非鉅，暨犯後坦承犯行之
    態度等一切情狀，分別量處如主文所示之刑，並就罰金部分諭知易服勞役之折算
    標準。
三、變造市立療養院檢驗登記本影本二紙，雖未扣案，然既已滅失，及變造市立療養
    院檢驗登記本原本二紙，雖係供被告犯罪所用之物，然係屬市立療養院所有，並
    非被告所有，故均不併予沒收，附此敘明。
據上論斷，應依刑事訴訟法第二百九十九條第一項前段、第三百條，刑法第二十八條
、第五十六條、第二百十六條、第二百十一條、第三百二十條第一項、第三百三十七
條、第五十五條、第四十七條、第四十二條第二項，罰金罰鍰提高標準條例第一條前
段、第二條，判決如主文。
本案經檢察官甲○○到庭執行職務。
中      華      民      國    九十四    年      六      月     三十     日
                                  臺灣臺東地方法院刑事第一庭
                                        法  官  呂煜仁
右正本證明與原本無異。
如不服本判決，應於判決送達後十日內向本院提出上訴狀。（須附繕本）
「切勿逕送上級法院」
                                        書記官  王敏玉
中      華      民      國    九十四    年      七      月       一     日
附錄：
刑法第二百十一條、第二百十六條、第三百二十條第一項、第三百三十七條
中華民國刑法第二百一十條
偽造、變造私文書，足以生損害於公眾或他人者，處五年以下有期徒刑。
中華民國刑法第二百一十六條
行使第二百十條至第二百十五條之文書者，依偽造、變造文書或登載不實
事項或使登載不實事項之規定處斷。
中華民國刑法第三百二十條第一項
意圖為自己或第三人不法之所有，而竊取他人之動產者，為竊盜罪，處五
年以下有期徒刑、拘役或五百元以下罰金。
中華民國刑法第三百三十七條
意圖為自己或第三人不法之所有，而侵占遺失物、漂流物或其他離本人所
持有之物者，處五百元以下罰金。
